最高法院刑事判決　　　　　　　　　　　　　　　　八十七年度台上字第八四二號
　　上　訴　人　丙○○
　　　　　　　　乙○○
　　　　　　　　甲○○
右上訴人等因盜匪案件，不服台灣高等法院中華民國八十六年十二月二十四日第二審
更審判決（八十六年度上更(一)字第七二八號，起訴案號：台灣士林地方法院檢察署八
十五年度偵字第一八二九號），提起上訴，本院判決如左：
    主  文
上訴駁回。
    理  由
按刑事訴訟法第三百七十七條規定，上訴於第三審法院，非以判決違背法令為理由，
不得為之。是提起第三審上訴，應以原判決違背法令為理由，係屬法定要件。如果上
訴理由狀並未依據卷內訴訟資料，具體指摘原判決不適用何種法則或如何適用不當，
或所指摘原判決違法情事，顯與法律規定得為第三審上訴理由之違法情形，不相適合
時，均應認其上訴為違背法律上之程式，予以駁回。本件上訴人丙○○上訴意旨略稱
：(一)原審認定上訴人係在乙○○、甲○○決議之後，受鄭某之邀而起意，可見上訴人
之罪責，遠較鄭、陳二人為輕，乃原審竟維持第一審判處上訴人有期徒刑十二年、乙
○○有期徒刑十年之判決，其法則之適用，難謂適當。(二)上訴人對於參與之犯行，自
始坦承，原審竟謂上訴人設詞矯飾，與卷證不符，又原審對於金飾之確實數量，未予
調查，違背經驗法則，並有調查職責未盡之違法。(三)乙○○於偵查中自白稱持「塑膠
管」猛擊楊清山，而原判決於事實欄記載乙○○係持「實心塑膠棍」猛擊楊清山，理
由矛盾並有調查職責未盡之違法。(四)楊清山被擊倒地，似無充足之時間及意識看清歹
徒面貌，乃原審於理由欄引用楊清山之指訴，作為判決基礎，致事實與理由矛盾，且
楊清山是否因昏眩而無法抗拒，抑跌倒之際不及抗拒，又上訴人究係基於自己犯罪之
意思參與，抑基於幫助他人犯罪之意思參與，攸關罪責程度之判斷，原審均疏未查明
，有調查職責未盡及理由不備之違法等語。上訴人乙○○上訴意旨略稱：(一)被害人楊
清山於警訊時並未提到被打後昏眩，其後改稱昏倒一分鐘，其陳述有所差異，究竟是
否事實，應調查其他證據。(二)原判決認定被害人楊清山被實心塑膠棍自後猛擊後頸部
，然楊清山之後頸部並無絲毫之傷害，原審採證違背經驗法則，又依楊清山身上之傷
勢推斷，案發時，其與上訴人係經過一場打鬥，而非被塑膠棍擊昏，原審未依經驗邏
輯予以釐清，且本件犯行，不過是一般強盜犯行，原審於偵辦之初，竟以盜匪罪名偵
辦，上訴人於原審聲請傳訊被害人楊清山到庭對質，法院竟不予重視等語。上訴人甲
○○上訴意旨略稱：(一)案發之初，丙○○、乙○○於警訊中關於犯罪時間及經過之陳
述，顛顛倒倒，相互推諉，不相符合，原審未予查明即草率認定事實，有不適用法則
之違誤。(二)丙○○、乙○○於原審均供稱係民國八十五年二月十三日上午十一時及八
十五年二月十五日上午十一時，在台北市中山足球場見面，上訴人沒有去云云，對此
有利於上訴人之證據，何以不予採取，原審未說明，有適用法則不當之違法。(三)依證
人李寶珠、陳伯鴻、林雪霞、林玉金等之證述，八十五年二月十三日，上訴人確係南
下高雄，同年二月十五日十一時至十三時間，上訴人亦無與乙○○等於台北市中山足
球場謀議犯罪，原審未予採信，有理由不備及理由矛盾之違法。(四)八十五年二月十三
日上午，上訴人確實至壽山營區會見胞弟，原審對此非不易或不能調查之證據，未以
裁定駁回，亦未說明不予調查之理由，草率認定事實，有調查職責未盡之違法。(五)上
訴人告訴陸軍第四五一一部隊劉治強、劉鋒財偽造文書案，陸軍第八軍團司令部軍事
檢察官對該被告為不起訴處分，係依據中校營長涂錦玉之供詞，但該營長之供詞顯係
偽證，足證原判決認定之事實，與所用證據不相適合，有證據上理由矛盾之違法等語
。經查原判決綜合卷內資料，認定上訴人丙○○、乙○○、甲○○等三人，基於共同
強盜之犯意聯絡，推由丙○○、乙○○手強劫被害人楊清山持有之黃金飾品、現金
等財物等情，因而維持第一審論處上訴人等共同意圖為自己不法之所有，以強暴致使
不能抗拒而取他人之物罪刑之判決，駁回上訴人等在第二審之上訴，已詳其所憑之
證據及認定之理由，並說明上訴人丙○○、甲○○否認犯罪所持諸項辯解，係推卸刑
責之詞，又證人莊銘滄、林宗志、盧俊義、徐志偉等於原審之證述，尚難採作有利於
上訴人甲○○之證據；上訴人甲○○雖聲請傳訊其父親陳伯鴻、母親林雪霞證明其於
八十五年二月十三日曾前往高雄市面會陳威志云云，然陳伯鴻、林雪霞於第一審證稱
甲○○係二月十三日晚上前往高雄等語，而上訴人甲○○於偵查中供稱二月十四日在
台北市，則甲○○縱於八十五年二月十三日晚上曾前往高雄，然其於翌日（十四）日
即已返回台北市，自不能據以認定其於八十五年二月十四日（原判決於理由欄四－３
誤寫為十三日）十一時，因前往高雄而無法在台北市中山足球場與乙○○謀議強劫事
宜，至於證人林寶玉之證述，亦不能證明甲○○於八十五年二月十三日中午，在高雄
營區會面其胞弟，均無足採。就形式上觀察，原判決要無採證認事違背經驗法則、論
理法則、適用法則不當或理由矛盾之違背法令情形。復按被害人應否與被告對質，原
屬法院得本於職權為自由裁量之事項，亦非屬於刑事訴訟法第三百七十九條第十款所
謂應於審判期日調查之證據事項，上訴人乙○○上訴意旨指摘原審未傳訊被害人楊清
山與之對質，為違背法令云云，尚屬誤解。又量刑要屬審理法院裁量權之行使，與判
決有無違背法令無關，上訴人丙○○上訴意旨指摘原審維持第一審判處其有期徒刑十
二年，較上訴人乙○○之有期徒刑十年為重，有適用法則不當之違法云云，亦屬誤解
，至於上訴人乙○○持以擊打被害人之「實心塑膠棍」，上訴人乙○○於偵查中縱供
稱係「塑膠管」，名稱雖稍有出入，但無關本件犯罪事實之認定。上訴人等其他上訴
意旨置原判決之明白論斷於不顧，仍執陳詞，就原審採證認事之職權行使及已於判決
理由內說明之事項暨無關犯罪成立之枝節問題，單純為事實上之爭執，不涉及原判決
違背法令之問題，又徒憑己見，漫指原判決理由不備及矛盾、調查職責未盡、不適用
法則及適用法則不當云云，尚不足據以辨認原判決已具備違背法令之形式，核與前揭
得為第三審上訴理由之法定要件不相適合，應認上訴人等之上訴為違背法律上之程式
，予以駁回。
據上論結，應依刑事訴訟法第三百九十五條前段，判決如主文。
中      華      民      國    八十七    年      三      月     十一     日
                              最高法院刑事第四庭
                                  審判長法官  莊  來  成
                                        法官  曾  有  田
                                        法官  王  德  雲
                                        法官  謝  俊  雄
                                        法官  林  永  茂
      右正本證明與原本無異
                                              書  記  官
中      華      民      國    八十七    年      三      月     十六     日
